臺灣嘉義地方法院刑事判決　　　　　　　 96年度訴字第256號
公　訴　人　臺灣嘉義地方法院檢察署檢察官
被　　　告　丙○○
選任辯護人　陳昭峰律師
上列被告因偽證案件，經檢察官提起公訴（96年度偵字第793號
），本院判決如下：
    主  文
丙○○犯偽證罪，處有期徒刑肆月，減為有期徒刑貳月。
    事  實
一、丙○○擔任皇川有限公司（下稱皇川公司）之會計，負責帳
    目管理，於民國九十四年十月十八日，在本院九十四年度自
    字第三號，皇川公司（法定代理人王其文）自訴乙○○、郭
    怡青、許信忠涉犯詐欺、偽造文書等案件之準備程序時，明
    知其已就乙○○所提出，由郭怡青製作，按月向皇川公司請
    款之計算明細表內所列之鋼板樁數量、承租日數均已加以核
    對，並就認為錯誤部分，以手寫方式，加以更正註記於計算
    明細表內，竟基於偽證之犯意，就有關是否核對計算明細表
    所列之鋼板樁數量、承租日數並加以更正註記等情，涉及乙○○、郭怡青是否虛報鋼板樁數量及承租日數之重要關係事
    項，於供前具結，在承審法官訊問時，虛偽證述：「（問：
    這個明細表有很明確上面出貨九角板樁十一，回樁二十一支
    ，你為何會沒有發現有多付十支？）我沒有對帳」、「（問
    ：每月對帳時，上面記載很明確，為何沒有發現？）我都沒
    有對帳…。」、「（問：被告每月來請款時，你有無拿出貨
    運公司給你們的回貨單核對？）都沒有。」等語，復於九十
    五年三月二十一日審理庭時改證稱：「（上面不是印刷體的
    字體是否你寫的？）這是我寫的。」、「（你不是說你沒有
    管，為何這些上面你會註記？）他們‧‧‧拿明細表來給我
    ，我就按月寫在上面，‧‧‧以前我管時，我是管得很精細
    ‧‧‧。」、「（你以前為何說你都沒有核對？）我只核對
    天數，沒有核對數量。」等語，經本院審理後，認丙○○前
    所為並未核對計算明細表等情之證述，顯有不實，判決乙○○及郭怡青二人均無罪，並經臺灣高等法院臺南分院於九十
    五年六月三十日，以九十五年度上易字第二三０號判決駁回
    上訴確定。
二、案經乙○○告發臺灣嘉義地方法院檢察署檢察官偵查起訴。
    理  由
壹、程序事項
    被告以外之人於審判外之陳述，雖不符前四條（即刑事訴訟
    法第一百五十九條之一至之四）之規定，而經當事人於審判
    程序同意作為證據，法院審酌該言詞陳述或書面陳述作成時
    之情況，認為適當者，亦得為證據。當事人、代理人或辯護
    人於法院調查證據時，知有第一百五十九條第一項不得為證
    據之情形，而未於言詞辯論終結前聲明異議者，視為有前項
    之同意，此觀刑事訴訟法第一百五十九條之五規定甚明。本
    件公訴檢察官及被告、辯護人於本院準備程序及審理時對於
    證人乙○○、王其文於偵查中檢察事務官詢問之證述暨其他
    相關具傳聞性質之證據資料等證據能力，均表示同意作為本
    案之證據，且迄於言詞辯論終結前亦未聲明異議。本院審酌
    前揭證人之陳述及證據資料作成時之情況，核無違法取證或
    其他瑕疵，認為以之作為證據為適當，自得作為證據。
貳、實體事項
一、訊據被告丙○○，固坦承有為上揭內容之證述，然矢口否認
    有何偽證犯行，辯稱：所言均屬事實，係針對法官之問話，
    回答未對帳係指未全部核對明細云云。惟查：
(一)被告確有於前揭皇川公司對營升企業股份有限公司（下稱營
    升公司）之負責人乙○○及製作明細表之郭怡青、統翔貨運
    行負責人許信忠提起偽造文書、詐欺、侵占等案件自訴，於
    本院審理中所示之時間，以證人之身分供前具結，於法官訊
    問時為前開內容之證述，此為被告坦認在卷（見本院卷第六
    十七頁），均有各該筆錄及證人結文存卷可按，並經本院調
    取本院九十四年度自字第三號（以下簡稱本院自訴卷）、臺
    灣高等法院臺南分院九十五年度上易字第二三０號等卷宗查
    明屬實（見本院自訴卷三第十八、七十二頁；卷四第一四０
    、一一五頁），又上開案件業經法院判決乙○○、郭怡青與
    許信忠均無罪確定，亦有各該判決書存卷可按，此部分事實
    即堪予認定，合先說明。
(二)證人乙○○於本院審理時到庭證稱：被告之皇川公司向其承
    租鋼板樁，均有出貨單及回貨單可稽，每月製作電腦打字之
    明細表，附出貨單及回貨單交予被告核對請款，被告核對後
    ，有錯誤部分，會以手寫方式附註在明細表上；每次請款與
    許信忠一起送去，兩人單據相符即無誤，就在那邊打麻將，
    待被告核對好開票等語（見本院卷第五十五、五十七、五十
    八頁），參以卷附之計算明細表，除電腦打字外，尚有被告
    手寫計算鋼板樁數量、承租日數，並加以更正之字樣（見臺
    灣嘉義地方法院檢察署九十五年度交查字第九六一號偵查卷
    ，下稱交查卷，第二十一至六十頁），被告亦承認確實為其
    所寫無誤（見本院卷第七十頁），而被告於本院審理時供承
    ：每一工地載運數量，係以貨運公司回貨單核對，乙○○來
    請款時，扣除未施工日期，又其鋼板樁破爛，租金亦比別家
    貴，會扣除這部分價格等語（見本院卷第六十八頁），顯見
    被告確實於乙○○前來請款時，會核對鋼板樁數量，否則又
    如何計算租金？再者，皇川公司與乙○○等人於九十二年十
    二月二十五日經與從事記帳業務之甲○○進行彙算，證人甲○○於本院審理時證稱：應被告要求，於九十二年間將被告
    提供之計算明細表、出貨單及回貨單作核對，係以出貨單、
    回貨單記載之日期、數量、尺寸及租金互核，發現一些計算
    租金有誤差，經過彙算後，營升公司與皇川公司有簽立切結
    書等語（見本院卷第四十九至五十四頁），而證人乙○○亦
    證述：每月均有對帳，九十二年對帳係皇川公司方面之要求
    ，當時皇川公司開立之支票均跳票，經過核算後，有書立切
    結書，係針對整個鋼板樁數量作統整計算等語（見本院卷第
    六十頁），觀之卷附之切結書（見本院自訴卷一第十四、六
    十三頁），分為二項目，分別係「皇川欠營升板樁數量」及
    「皇川寄放在營升板樁」，即經過雙方核算，九十一年度及
    九十二年度，皇川公司尚且積欠營升公司鋼板樁而未返還，
    並未見營升公司歷次所據以請款之鋼板樁數量有何不符而簽
    立書面，再者，被告於九十二年間應甲○○之要求，交予相
    關之回貨單及出貨單供核對計算明細表，益徵出貨單及回貨
    單為被告所保管，乙○○前揭證稱請款時併將出貨單及回貨
    單附於計算明細表交予被告一節，應屬可信，衡諸被告身為
    皇川公司之會計，對於請款時之帳目核對等攸關公司經營盈
    虧事項，為其業務上應善盡之責，既乙○○持以相關單據請
    款，被告理應核對有無誤載，況且計算明細表有前述顯而易
    見之錯誤，被告既自承有核對租金及天數等情，則於逐筆核
    對租金等項目之情形下，猶仍以均未核對明細表置辯，顯有
    不實陳述，且悖於常情。
(三)至於被告於前揭九十四年十月十八日在本院自訴案件行準備
    程序時所為證詞，於自訴代理人及辯護人詢問時證稱：乙○○請款時交付明細表，許信忠請款時則交付出貨單，貨運公
    司載運鋼板樁過來時，要簽收出貨單，乙○○來請款時，均
    未核對，因為先生（即王其文）告知不必核對，要相信別人
    等語（見本院自訴卷三第十五頁），輔以證人王其文於偵查
    中檢察事務官詢問時證稱：公司所有帳務均為被告所處理，
    被告曾告以有核對租金及日期，並對於日期有錯誤之部分加
    以更正，但支數部分即未查證，認為乙○○提出之明細表有
    日期及支數，均為對帳之部分，被告不應陳述全未對帳等語
    （見交查卷第九十四至九十五頁），即乙○○持被告郭怡青
    所製作之計算明細表前往請款時，被告應可輕易核對有無錯
    誤，衡之該自訴案件，自訴人認乙○○及郭怡青涉犯偽造文
    書罪嫌，無非係據以該明細表記載之鋼板樁數量與實際不符
    ，若被告於乙○○持明細表請款時，全未加以核對，事後發
    現數量不符，則更有理由認定乙○○、郭怡青有偽造明細表
    之嫌疑，若被告有加以核對，僅未發現錯誤，則事後縱發覺
    有誤，亦難遽認乙○○與郭怡青有虛偽製作明細表之情事，
    即被告究竟有無於乙○○持明細表請款時，核對明細表上所
    記載之鋼板樁數量一節，對於前揭自訴案件即屬有重要關係
    之事項，被告先證稱均未核對明細表等語，無非使乙○○及
    郭怡青更陷於入罪之危險，被告有偽證之犯意，應屬無疑，
    被告所辯，顯屬事後避重就輕之詞，難以採信。
(四)復佐以被告高職畢業之智識程度，對於法官之問話，應無理
    解上之困難，前揭九十四年十月十八日被告於本院作證所為
    陳述，在法官提示計算明細表之記載詢問前，先詢問有關出
    貨單及回貨單交付之情形時，被告均明確陳稱並未核對等語
    （見本院自訴卷三第十五、十六頁），顯見被告對於乙○○
    持以請款之明細表，確實係全然否認有任何核對之情形，並
    非僅針對法官提示明細表記載「出貨九角板樁十一，回樁二
    十一支」之部分，始證陳未核對，允無疑義。是被告於皇川
    公司自訴乙○○、郭怡青及許信忠涉犯詐欺、偽造文書等案
    件審理時，明知其於乙○○持以郭怡青所製作之計算明細表
    請款時，有核對鋼板樁數量及承租日數、租金等明細，並以
    手寫方式更正錯誤之處，竟於法官訊問時，供前具結，對於
    上揭重要事項，故為隱匿，而陳稱全未對帳，為不實證述，
    無異使乙○○及郭怡青於上揭自訴案件，陷於涉犯偽造明細
    表私文書等犯罪認定之高度危險，綜上所述，本件事證明確
    ，被告犯行堪可認定，應予依法論科。
二、論罪科刑
(一)核被告所為，係犯刑法第一百六十八條之偽證罪。
(二)爰審酌被告高職畢業之智識程度，於審判中以證人身分作證
    ，竟恣意虛偽陳述，所為侵害國家司法權之正確行使，實堪
    非難，兼衡其犯後態度、本件犯行之動機、手段、目的暨其
    家庭狀況、前無任何刑事案件紀錄之素行（見卷附臺灣高等
    法院被告前案紀錄表）、健康情形等一切情狀，量處如主文
    所示之刑。另中華民國九十六年罪犯減刑條例於九十六年七
    月四日制定公布，並自九十六年七月十六日施行，被告所犯
    本案偽證犯行，犯罪時間於九十六年四月二十四日以前，符
    合該條例第二條第一項第三款規定應予減刑二分之一之要件
    ，爰依上減刑條例第七條之規定，就宣告有期徒刑部分，諭
    知如主文所示之減得之刑。
據上論斷，應依刑事訴訟法第二百九十九條第一項前段，刑法第
一百六十八條，中華民國九十六年罪犯減刑條例第二條第一項第
三款、第七條，判決如主文。
本案經檢察官古富祺到庭執行職務
中　　華　　民　　國　　96　　年  　10  　月　　16　　日
                  刑事第二庭審判長法  官  沈福財
                                  法  官  陳正昇
                                  法　官　林青怡
上列正本證明與原本無異。
如不服本判決，應於判決送達後十日內向本院提出上訴狀，上訴
書狀依法應敘述具體理由，如未敘述具體理由者，應於上訴期間
屆滿後二十日內補提理由書於本院（均應附繕本）。告訴人或被
害人如對於本判決不服者，應具備理由請求檢察官上訴，其上訴
期間之計算係以檢察官收受判決正本之日期為準。
中　　華　　民　　國　　96　　年  　10  　月　　16　　日
                                  書記官  李佳惠
附錄本案論罪科刑法條
刑法第168條
於執行審判職務之公署審判時或於檢察官偵查時，證人、鑑定人
、通譯於案情有重要關係之事項，供前或供後具結，而為虛偽陳
述者，處7年以下有期徒刑。
